【裁判字號】    89,上訴,3908
【裁判日期】    890808
【裁判案由】    懲治盜匪條例等
【裁判全文】
臺灣高等法院刑事判決                          八十九年度上訴字第三九八號
    上  訴  人  臺灣基隆地方法院檢察署檢察官
    被      告  壬○○
    被      告  戊○○
    被      告  癸○○
    右三人共同
    選任辯護人  蔡宏修  律師                                            ?
                林螢秀  律師
    被      告  乙○○
    被      告  丙○○
    被      告  丁○○
    右三人共同
    指定辯護人  本院公設辯護人
    被      告  己○○
    被      告  辛○○
右上訴人因被告違反懲治盜匪條例等案件，不服臺灣基隆地方法院八十九年度訴字第
二五八號，中華民國八十九年八月八日第一審判決（起訴案號：臺灣基隆地方法院檢
察署八十九年度偵字第五八二號）提起上訴，本院判決如左：
    主      文
原判決關於壬○○、戊○○、癸○○、乙○○、丙○○、丁○○部分撤銷。
壬○○共同以非法方法剝奪人之行動自由，處有期徒刑陸月，如易科罰金，以參百元
折算壹日。
戊○○、癸○○、乙○○、丙○○、丁○○共同以非法方法剝奪人之行動自由，各處
有期徒刑肆月，如易科罰金，均以參百元折算壹日，均緩刑參年。
其他上訴駁回。
    事      實
一、壬○○、戊○○、己○○、辛○○四人與紀皇君、蘇光明二人（未經起訴），於
    民國八十九年一月十六日凌晨二時許（起訴書誤植為三時二十分許），在基隆市
    ○○路二０八號蘇光明所經營之庚○○○○地下室，以撲克牌賭博財物，約定以
    新台幣（下同）數百元、二千元或三千元為底而玩「唆哈」。壬○○因前已輸錢
    數次而懷疑己○○、辛○○共同詐賭，遂事先請託癸○○在旁注意；嗣壬○○發
    現己○○、辛○○二人均在撲克牌之Ａ牌上，以輕微摺角作暗號，供辛○○知牌
    押注，乃託在旁觀看之癸○○聯絡朋友前來支援；癸○○遂以行動電話聯絡乙○○，乙○○再聯絡丙○○搭乘丁○○所駕駛駛之計程車趕至現場。壬○○迅即收
    集該副撲克牌，檢視確認己○○在撲克牌上作記號，遂加以厲聲指責己○○而發
    生爭執。壬○○因見己○○準備打電話求援，一時氣憤，竟單獨基於傷害之犯意
    ，拾起地面之咖啡罐一個，用力擲向己○○，使己○○受有右眼部瘀紫三Ｘ三公
    分、臉部裂傷二Ｘ０點一公分之傷害。壬○○竟與戊○○、癸○○、乙○○、丙○○及丁○○等人，基於挾持至山區談判，再以脅迫手段使己○○、辛○○賠償
    詐賭款項而行無義務之事為目的之犯意聯絡，利用己○○被毆後之恐懼心理，於
    同日凌晨三時二十分許，即共同迫使己○○、辛○○二人上車，並為防止串供，
    壬○○特地安排己○○與乙○○及伊搭乘由丁○○駕駛之Ｇ４－１３６號營業計
    程車，辛○○與戊○○、丙○○搭乘由癸○○所駕駛之Ｔ７－４８２８號自小客
    車離開庚○○○○，剝奪己○○、辛○○二人之行動自由，並由壬○○於在前引
    導之計程車上指揮載往基隆市七堵區福基煤礦上之甲○○○○帶，抵達後下車，
    再由被告壬○○拿出鐵管乙支（未經扣案）置於身後，與己○○、辛○○談判，
    其餘之人則在旁等待談判結果，以此方式脅迫己○○、辛○○承認詐賭並應允賠
    償壬○○與戊○○前後多次賭輸款項，壬○○估算要求賠償四十萬元，經己○○
    及辛○○商議並經壬○○同意賠償三十萬元；壬○○並要求先行支付當天其與辛○○賭輸之款項，己○○、辛○○乃分別拿出身上之八千元及三萬二千元，交付
   被告壬○○，並同意三天後即同月十九日晚間七時許，在上開傢俱店交付其餘之
    二十六萬元，而使己○○及辛○○行無義務之事。談妥後，壬○○便將該副撲克
    牌隨手丟棄於山上。壬○○、戊○○、癸○○、乙○○、丙○○、丁○○六人始
    於同日四時許，將己○○及辛○○二人載至基隆市○○路「麥當勞」店附近，讓
    其等下車。八十八年一月十八日晚間七時五十三分許，經警陪同壬○○前往山區
    ，扣得已被雨淋濕之該副撲克牌二十八張。
二、案經被害人己○○訴由基隆市警察局第一分局報請台灣基隆地方法院檢察署檢察
    官偵查起訴。
    理      由
甲、關於撤銷改判（被告壬○○、戊○○、癸○○、乙○○、丙○○、丁○○）部分
    ：
  一、被告壬○○傷害部分：右揭傷害之事實，業據被告壬○○分別於警訊、偵查、
      原審及本院調查審理中坦承不諱，被害人己○○亦指述被告壬○○有毆打之
      情，並有撲克牌二十八張扣案及行政院衛生署基隆醫院驗傷診斷書一紙在卷
      可稽，足證其自白與事實相符，堪予採信。雖己○○於本院審理中陳稱有三
      個人打伊，除被告壬○○外，尚有被告癸○○及另一個不認識之人云云，惟
      與紀皇君於警訊中所稱被二、三人從外面進來混亂的打；辛○○亦於警訊中
      陳稱被與阿草一起來之男子用咖啡灌子毆打，後來之四人中一人也有毆打，
      用腳踢云云，互核均有不符，且與被告壬○○所供只有伊拿咖啡灌打己○○
      一下，其他人沒有打等詞（見本院卷第一二六頁），亦有出入，尚難遽予採
      信，此外，復無積極證據足資證明除被告壬○○外，尚有其他人亦共同參與
      毆打己○○，此部份之傷害犯行，係被告壬○○單獨所為，堪以認定。
  二、被告壬○○、戊○○、癸○○、乙○○、丙○○、丁○○妨害自由及使人行
      無義務之事部分：
  （一）訊據被告壬○○、戊○○、己○○、辛○○四人對賭博部分固均坦承不諱；
        被告壬○○、戊○○、癸○○、乙○○、丙○○、丁○○六人均堅決否認其
        有妨害自由及強制賠償詐賭款之犯行；被告壬○○辯稱：其發現詐賭後，請
        癸○○找人來作證，己○○承認詐賭後，因傢俱行老闆蘇光明要彼等到別處
        去談，其才提議前往山上其父墓地談判，己○○、辛○○是自願前往山上，
        並自願先行返還當日所詐賭之四萬元，伊並未妨害自由或強制云云；被告丁○○辯稱：伊只是計程車司機，負責載客而已，並未涉入糾紛之中云云；其
        餘被告戊○○、癸○○、乙○○、丙○○均辯稱：己○○、辛○○是自願前
        往山上，並自願交付詐賭之現金給予壬○○，彼等並未妨害自由或強盜云云
        。
  （二）經查：
    １、被告壬○○、戊○○、己○○、辛○○四人分別於警訊、偵查、原審及本院
        調查審理中坦承於上開時地與紀皇君、蘇光明以撲克牌賭博財物之事實，並
        經蘇光明、癸○○分別於警訊中證實（見警卷第八十一頁、第二十八頁、第
        三十頁），己○○、辛○○雖於本院審理中否認有詐賭行為，惟據壬○○於
        警訊及偵查中供稱：伊有看見阿祥（即己○○）將四張Ａ牌後面作暗號，在
        牌角處摺得翹翹的看起來與桌面沒平，又稱阿祥作暗號是要讓阿平看，讓阿
        平（即辛○○）知道牌才能押注輸贏（見警訊卷第四頁、第五頁，偵查卷第
        四十六頁反面），戊○○於警訊及偵查中供陳壬○○發現己○○及辛○○出
        老千，相同點數的牌就有相同摺痕，壬○○將撲克牌收起來當場抓到己○○
        詐賭及當面解說之情形，並稱伊確實有聽到、看到己○○、辛○○二人坦白
        說出有出手詐賭，己○○被打之前即已承認出千詐賭等語（見警卷第二十二
        頁至第二十六頁，偵查卷第四十七頁），乙○○供承伊下地下室，壬○○就
        把撲克牌收起來並告知在場人說阿祥、阿平詐賭並由壬○○示範詐賭過程（
        見警卷第三十七頁），另蘇光明及癸○○亦供稱壬○○當場說阿祥作暗號詐
        賭，癸○○另稱阿祥當時也承認詐賭等語（見偵查卷第五十七頁反面，警卷
        第三十二頁），可見被告己○○及辛○○卻有詐賭之情。雖檢察官勘驗扣案
        撲克牌，並未發現任何記號或摺痕，有勘驗筆錄可稽，然因該撲克牌係丟棄
        於於山上二日夜後，才由警方查扣，取回時，已被雨淋濕，記號已經不見等
        情，業據被告壬○○供明在卷，自然不能以事後不見記號而推定被害人並未
        詐賭。
      ２、被告壬○○於警訊中供稱：（乙○○、丙○○、丁○○）是伊叫癸○○上
        去叫的，叫三個人：：三人是朋友；伊毆打阿祥時，乙○○等三人已到，只
        在旁邊看，伊是叫乙○○等人來求證；又稱戊○○（水蛙）知道癸○○也要
        和伊前往拆穿詐賭之事（見警卷第五頁至第七頁），戊○○於警訊中稱玩至
        三時許伊見阿庭跑下來：：接著有三名男士（按即乙○○、丙○○、丁○○
        ）下地下室，可能是癸○○聯絡的（見警卷第二十一頁），紀皇君證稱：伊
        看見在旁邊看賭之男子（按即癸○○）從地下室上去，來回走二三趟，最後
        一次上去下來，就帶三個人進來（見警卷第八十八頁），癸○○亦坦承有以
        電話聯絡乙○○之情事（見警卷第三十頁）；丙○○供陳：是乙○○打電話
        給伊，乙○○打電話告知有人賭博被詐賭，伊問人在那裡，才到該傢俱店：
        ：乙○○要一起去看看，伊也跟著一起去等語（見警訊卷第四十六頁、第五
        十一頁）；乙○○陳稱：伊搭丁○○之計程車前往，丁○○也下地下室：：
        伊在門口等阿芳來，阿芳也自行下樓等語（見警卷第三十六頁、第三十七頁
        ），己○○、辛○○亦一致陳稱：是在旁邊看賭之男子（按即癸○○）聯絡
        另三位男子前來等語（按辛○○稱癸○○叫來之男子有四位，應係誤認），
        可見乙○○、丙○○、丁○○等三人係被告壬○○發覺己○○、辛○○詐賭
        後示意癸○○聯絡前來支援，癸○○以電話聯絡乙○○，乙○○再聯絡丙○○搭乘丁○○所駕駛駛之計程車趕至現場，其目的無非前來處理詐賭之事，
        又壬○○發覺己○○、辛○○詐賭之後，已停止賭博行為，縱其賭輸全部財
        物，亦無再行告貸供賭資用之必要，矧乙○○前往上開傢俱店，亦未攜帶現
        款借予癸○○或壬○○，業據癸○○供明（見警卷第三十頁），另丁○○如
        僅單純提供載客服務，其於抵達現場後何需下傢俱店地下室？是被告乙○○
        辯稱是癸○○打電話向伊借錢，伊叫丁○○在門口等因是要把錢拿給阿庭就
        要離開云云，丁○○辯稱伊僅是開計程車云云，無非卸責之詞，均無可採。
      ３、至於被告己○○及辛○○如何前往七堵甲○○○○帶談判，被告己○○於
        警訊中稱：「到傢俱店外，我坐我朋友開的一部計程車，阿祥也坐在計程車
        （車號Ｇ４－１３６號）上，另癸○○也開他的寶藍三菱嬌車（車號Ｔ７－
        ４８２８號），阿平則坐在阿庭的車上。」、「我叫阿庭開車跟我坐的這部
        計程車走，到七堵福基煤礦上面我父親的墳墓前是我提議的，談詐賭賠償的
        事」，本院調查中稱：「我在庚○○○○被打，我當然不願意去，被告壬○○他們有兩部車子，我與辛○○一起去：：他們沒有強押我與辛○○去，但
        我的內心是很不願意去的，他們說我有詐賭，因我怕再被毆打，而且對方人
        多勢眾，我還是跟他們去七堵甲○○○○」（見本院卷第四十六頁），辛○○於警訊中稱：「在阿祥（即己○○）被一陣毆打之後阿草（即壬○○）就
        說到我朋友那裡講我與阿祥在他們這麼多人的脅迫下，也不敢說不，所以就
        在毫無自主決定之下與他們走」（見警卷第七十五頁），蘇光明於警訊中稱
        ：「（問：己○○及辛○○如何離開現場？）與戊○○等六人一起，行進位
        置在戊○○等六人的中間前後均有戊○○的朋友，且己○○的臉部有流血。
        」（見警訊卷第四頁、第五頁）；戊○○於警訊中供稱：「：：只己○○承
        認有作記號，不承認兩人合作出千，壬○○遂說全部帶走。」（見警卷第二
        十二頁）；乙○○陳稱：「阿草為怕阿祥及阿平詐賭串供，即將二人分開各
        乘一部車：：是阿草提議的（前往七堵山區）。」（見警卷三十九頁）；丙○○於警訊中亦供陳：「我只知道受傷的人（即己○○）原坐在我們做的這
        一部車上，是阿草向他說，你們兩個（己○○、辛○○）不要坐在一起，不
        然會串通：：是開車的（癸○○）跟前面阿草他們坐的那部計程車走的。」
        （見警訊卷第四十九頁、第五十頁），可見被告壬○○等人在己○○被毆打
        受傷流血後，己○○、辛○○已生恐懼心理，共同迫使己○○、辛○○二人
        上車外出談判，並為防止串供，壬○○特地安排己○○與及伊（另有乙○○
        ）搭乘由丁○○駕駛之Ｇ４－１３６號營業計程車，辛○○與戊○○（另有
        丙○○）搭乘由癸○○所駕駛之Ｔ７－４８２８號自小客車離開庚○○○○
        ，己○○、辛○○二人係基於被脅迫而上車前往，非出自自願，至堪明確，
        雖己○○、辛○○於警訊中曾指訴稱二人係被強押至七堵山區等語，惟與上
        開跡證不符，亦無積極證據足以證明渠等係被壬○○等人以強暴手段強押上
        車，所述被強押乙節，不足採信，被告壬○○、戊○○、癸○○、乙○○、
        丙○○、丁○○分別於警訊、偵查、原審及本院調查審理中辯稱己○○及辛○○搭車至七堵福基煤礦墳墓地帶，是二人自願前往的云云，無非卸責之詞
        ，委無可採。
      ４、被告壬○○、戊○○、癸○○、乙○○、丙○○、丁○○將己○○、辛○○載往七堵福基煤礦墳墓地帶，抵達後下車，再由被告壬○○拿出鐵管乙支
        置於身後，與己○○、辛○○談判，其餘之人則在旁等待談判結果，業據壬○○於警訊中坦承在卷（見警訊卷第九頁），被告乙○○、丙○○亦均供明
        至山上後壬○○從計程車後行李箱拿出一支鐵管放在身後（乙○○稱係疑似
        長鐵棍之東西）等語（見警訊卷第四十頁、第五十頁），則壬○○持凶器談
        判，應可認定，壬○○嗣後於偵查、原審及本院調查審理中矢口否認持有凶
        器云云，飾詞圖卸，要無可採，至於戊○○於警局出訊時稱係西瓜刀，嗣後
        改稱不確定是否西瓜刀，只看見寬寬的、長長的、扁扁的形狀；己○○、辛○○警訊中稱壬○○手持一把類似西瓜刀之刀子云云，惟當時正值凌晨三四
        點，光線不良，戊○○前後不符之供述，顯見其未清楚看見，而己○○及辛○○均站在壬○○前面，凶器置於壬○○身後，雖見其持有凶器，然亦未能
        清楚看見究屬鐵管或西瓜刀，尤其己○○當時眼睛已受傷，且未戴近視眼鏡
        自有誤認之可能，所述係類似西瓜刀或寬寬的、長長的、扁扁的形狀云云，
        尚難採信。在七堵福基煤礦墳墓地帶，壬○○即質問己○○、辛○○有無詐
        賭，己○○及辛○○承認後，壬○○即要求賠償壬○○與戊○○前後多次賭
        輸款項四十萬元，經己○○及辛○○商議並經壬○○同意賠償三十萬元；壬○○並要求先行支付當天伊與辛○○賭輸之款項，己○○、辛○○乃分別拿
        出身上之八千元及三萬二千元交付壬○○，並同意三天後即同月十九日晚間
        七時許，在上開傢俱店交付其餘之二十六萬元，談妥後，壬○○便將該副撲
        克牌隨手丟棄於山上等情，業據被告壬○○坦承在卷，核與被告戊○○、乙○○、丙○○、癸○○所供述情節相符，堪予採信，並有扣案之撲克牌乙副
        足資佐證，則被告壬○○等人將己○○及辛○○載往甲○○○○帶，壬○○
        復手持鐵棍凶器，旁邊除戊○○、癸○○外，又有壬○○通知前來之乙○○
        、丙○○、丁○○等人，己○○及辛○○當場承認詐賭，表示賠償三十萬元
        並應壬○○要求拿出身上之八千元及三萬二千元交付壬○○，並同意三天後
        即同月十九日晚間七時許，在上開傢俱店交付其餘之二十六萬元而行無義務
        之事，乃係受壬○○等脅迫所致，至為明顯。被告壬○○、戊○○、癸○○
        、乙○○、丙○○、丁○○及辯護人均辯稱係己○○及辛○○自願給付，未
        強迫該二人云云，避重就輕，均無足採。
      ５、綜上所述，被告等之犯罪事證已臻明確，彼等所辯各節無非事後卸責之詞
        ，不足採信，被告等之犯行洵堪認定，應予依法論科。
  三、 按刑法第三百零二條之妨害自由罪，係妨害他人自由之概括的規定，故行為
       人具有一定目的，以非法方法剝奪人之行動自由者，除法律別有處罰較重之
       規定（例如略誘及擄人勒贖等罪），應適用各該規定處斷外，如以使人行無
       義務之事，或妨害人行使權利為目的，而其強暴脅迫復已達於剝奪人行動自
       由之程度，即祇成立本罪，不應再依同法第三百零四條論處。誠以此項使人
       行無義務之事，或妨害人行使權利之低度行為，應為剝奪人行動自由之高度
       行為所吸收，不能以其目的係在使人行無義務之事，或妨害人行使權利，認
       為係觸犯刑法第三百零二條第一項及第三百零四條第一項之二罪名，依同法
       第五十五條，從一重處斷，最高法院分別著有三十年上字第一六九三號、二
       十九年上字第三七五七號判例可資參照。再者，刑法第三百零四條強制罪既
       遂未遂，以他人因受強暴脅迫，已否實行無義務之事，或其權利之行使，已
       否被妨害為區別標準。本案被告壬○○等人脅迫己○○、辛○○上車將之載
    往基隆七堵福基煤礦山區，剝奪陳、楊二人之行動自由，而被害人己○○及
       辛○○因之實行無義務之事，應論以既遂犯，另其等之目的係在迫使己○○
       及辛○○承認詐賭及賠償賭輸款項，而其使用之脅迫手段，已達於剝奪告訴
       人之行動自由之程度，揆諸上開判例意旨，其以強暴使人行無義務之事因係
       低度行為，已為剝奪行動自由之高度行為所吸收，應不再論刑法第三百零四
       條第一項之強制罪。核被告壬○○所為，係犯刑法第三百零二條第一項以非
       法方法剝奪人之行動自由罪、第二百七十七條第一項之傷害罪，另被告戊○○、癸○○、乙○○、丙○○、丁○○所為，係犯刑法第三百零二條第一項
       以非法方法剝奪人之行動自由罪；被告壬○○、戊○○、癸○○、乙○○、
       丙○○、丁○○間，就所犯以非法方法剝奪人之行動自由罪，有犯意聯絡及
       行為分擔，均為共同正犯。被告壬○○等所犯以非法方法剝奪人之行動自由
       罪，同時侵害己○○及辛○○二人法益，觸犯二罪名，為想像競合犯，從一
       重處斷。又被告壬○○所犯上開二罪間，有方法結果之牽連關係，為牽連犯
       ，應從一重以以非法方法剝奪人之行動自由罪處斷。公訴人認被告壬○○、
       戊○○、癸○○、乙○○、丙○○、丁○○等人除犯有刑法第三百零二條第
       一項之罪外，尚涉犯懲治盜匪條例第五條第一項第一款之盜匪罪嫌，惟按上
       開盜匪罪，係以意圖為自己或第三人不法之所有，以強暴、脅迫、藥劑、催
       眠術或他法，至使不能抗拒而取他人之物或使其交付，為其構成要件，若行
       為人欠缺不法所有之意圖，或其行為程度，依客觀之審查，無法致使不能抗
       拒，則非強盜之範圍，本件被告壬○○等六人將己○○及辛○○二人載往山
       區現場之後，固有脅迫之行為，惟尚無證據證明被害人己○○及辛○○二人
       已達不能抗拒之程度，已與強盜罪之構成要件不合；且被告壬○○主觀上是
       要取回被詐賭所輸之款項，並無不法所有之意圖，自無強盜之可言，其等所
       為核與強制罪之犯罪構成要件相當，起訴法條尚有未洽，允宜變更。
  四、原審就被告壬○○等所犯妨害自由及強制罪部分諭知無罪之判決，尚有未合。
      檢察官就此部分之上訴意旨指摘原判決不當，即有理由，自應由本院予以撤銷
      改判。爰審酌被告壬○○為本件之主犯，戊○○、癸○○、乙○○、丙○○、
      丁○○等人之犯罪情節較輕，因賭博詐賭為取回賭輸款項而涉犯本案及其等之
      素行、犯罪之手段、所生之危害暨犯罪後之態度等一切情狀，分別量處如主文
      第二項、第三項所示之刑，又被告壬○○等人行為後，刑法第四十一條第一項
      已於九十年一月修正，比較新舊法，以裁判時之新法較有利於被告，自應適用
      裁判時法，爰同時諭知易科罰金之折算標準。末查被告戊○○、癸○○、乙○○、丙○○、丁○○等五人，前未曾受有期徒刑以上刑之宣告，有台灣高等法
      院檢察署刑案紀錄簡覆表附卷可考，其等一時短於思慮，參與本件犯行，僅屬
      為人作嫁之附從角色，經此刑之教訓，當知所警惕，而無再犯之虞，本院綜觀
      上情，認前開對其等所宣告之刑，以暫不執行為適當，爰均併予宣告緩刑三年
      ，以啟自新。至於被告壬○○持用供犯罪所用之鐵管乙支，未經扣案，被告嗣
      後否認持用索債，權屬不明，自無從併為沒收之諭知。
乙、關於被告己○○、辛○○被訴賭博（兼論被告壬○○、戊○○不另為無罪之諭知
    ）部分：
   （一）公訴意旨另以：被告壬○○、戊○○、己○○、辛○○四人與證人紀皇君
         、蘇光明二人，於民國八十九年一月十六日凌晨三時二十分許，在基隆市
         ○○路二０八號庚○○○○地下室即公眾得出入之場所，以撲克牌賭博財
         物，約定以數百元、二千元或三千元為底而玩「唆哈」，因認被告己○○
         、辛○○、壬○○、戊○○等人涉有刑法第二百六十六條第一項之賭博罪
         嫌云云。
   （二）公訴人認為被告涉有前述賭博犯行，係以賭博部分事實，業據被告等坦承
         不諱，核與證人蘇光明、紀皇君證述情節大致相符，並有撲克牌一副扣案
         可稽；而扣案撲克牌經檢察官勘驗結果，並未發現任何記號云云，而為其
         論據。
   （三）訊據被告壬○○、戊○○、己○○、辛○○四人對賭博部分固均坦承不諱
         ，惟按犯罪事實應依證據認定之，無證據不得推定其犯罪事實，刑事訴訟
         法第一百五十四條定有明文。次按被告之自白不得作為有罪判決之唯一證
         據；仍應調查其他必要之證據，以察其是否與事實相符，刑事訴訟法第一
         百五十六條第二項亦規定甚詳。再者，認定被告有罪之事實應憑證據；如
         未能發現相當之證據，或證據不足以證明，自不能以推測或擬制之方法，
         以為裁判之基礎；且認定事實所憑之證據，其為訴訟上之證明，須達於通
         常一般人均不致有所懷疑，而得確信其為事實之程度者，始得據為有罪之
         認定；倘其證明尚未達到此一程度，而有合理之懷疑存在時，尚難為有罪
         之認定基礎；苟積極證據不足為不利於被告事實之認定時，即應為有利於
         被告之認定，更不必有何有利之證據（最高法院三十年上字第八一六號、
         四十年台上八六號、七十六年台上字第四九八六號判決參照）。
   （四）經查：刑法第二百六十六條第一項之賭博行為，具有射倖性，其輸贏繫於
         偶然之不確定因素，其因參賭人之技術成分關係較低，若其中有人為詐術
         介入，使其輸贏得加以控制，即失其射倖性，而非賭博。本件被告等於凌
         晨三時二十分許，在前開傢俱店地下室縱有賭博行為，惟該時地是否仍屬
         公眾得出入之場所已有疑義，且被告壬○○於警訊及偵查中供稱：伊有看
         見阿祥將四張Ａ牌後面作暗號，在牌角處摺得翹翹的看起來與桌面沒平，
         又稱阿祥作暗號是要讓阿平看，讓阿平知道牌才能押注輸贏（見警訊卷第
         四頁、第五頁，偵查卷第四十六頁反面），戊○○於警訊及偵查中供陳詹
         志仁發現己○○及辛○○出老千，相同點數的牌就有相同摺痕，壬○○將
         撲克牌收起來當場抓到己○○詐賭及當面解說之情形，並稱伊確實有聽到
         、看到己○○、辛○○二人坦白說出有出手詐賭，己○○被打之前即已承
         認出千詐賭等語（見警卷第二十二頁至第二十六頁，偵查卷第四十七頁）
         ，乙○○供承伊下地下室，壬○○就把撲克牌收起來並告知在場人說阿祥
         、阿平詐賭並由壬○○示範詐賭過程（見警卷第三十七頁），另蘇光明及
         癸○○亦供稱壬○○當場說阿祥作暗號詐賭，癸○○另稱阿祥當時也承認
         詐賭等語（見偵查卷第五十七頁反面，警卷第三十二頁），可見被告陳維
         祥及辛○○卻有詐賭之情。雖檢察官勘驗扣案撲克牌，並未發現任何記號
         或摺痕，有勘驗筆錄可稽，然因該撲克牌係丟棄於於山上二日夜後，才由
         警方查扣，取回時，已被雨淋濕，記號已經不見等情，業據被告壬○○供
         明在卷，自然不能以事後不見記號而推定被害人並未詐賭。茲參賭之被害
         人既在賭具撲克牌上做暗號，使得原本輸贏不確定之賭博，變成輸贏確定
         之局勢，賭博已失其前述之射倖性，並非賭博，而係己○○及辛○○二人
         之詐欺取財行為（此部分未經起訴），雖被告壬○○、戊○○、己○○、
         辛○○四人均有自白賭博，然察與事實不符，自無從論以賭博之罪責，此
         外，復查無其他積極之證據足以證明被告等確有賭博犯行，自應諭知被告
         己○○及辛○○二人無罪之判決，至於被告壬○○、戊○○二人，公訴人
         既認此部份與已起訴有罪之部分，具有裁判上一罪之牽連關係，爰不另為
         無罪之諭知。至於扣案撲克牌二十八張，既與傷害罪無關，賭博罪又不成
         立，自無從宣告沒收，併此說明之。
   （五）原審依上開理由，認被告壬○○、戊○○、己○○、辛○○等四人不構成
         賭博而諭知無罪之判決，尚無不合。檢察官上訴意旨猶執陳詞認被告等涉
         犯賭博犯行，指摘此部份原判決不當，為無理由，應予以駁回。
據上論斷，應依刑事訴訟法第三百六十九條第一項前段、第三百六十八條、第三百六
十四條、第二百九十九條第一項前段、第三百條，刑法第二十八條、第二百七十七條
第一項、第三百零二條第一項、第五十五條、第七十四條第一款、第二條第一項前段
、修正後第四十一條、罰金罰鍰提高標準條例第一條前段、第二條前段，判決如主文
。
本案經檢察官鄭富銘到庭執行職務。
中    華    民    國      九十    年        一      月       二十九     日
                              臺灣高等法院刑事第二十二庭
                                  審判長法  官  許  正  順
                                        法  官  林  明  俊
                                        法  官  邱  同  印
右正本證明與原本無異。
除被告己○○及辛○○不得上訴外，餘如不服本判決應於收受送達後十日內向本院提
出上訴書狀，其未敘述上訴之理由者並得於提起上訴後十日內向本院補提理由書（均
須按他造當事人之人數附繕本）。
                                        書記官  莊  昭  樹
中    華    民    國      九十    年        一      月       三十       日
附錄：本判決論罪科刑法條全文
刑法第三百零二條第一項
私行拘禁或以其他非法方法，剝奪人之行動自由者，處五年以下有期徒刑、拘役或三
百元以下罰金。
刑法第二百七十七條第一項
傷害人之身體或健康者，處三年以下有期徒刑、拘役或一千元以下罰金。


司法院資訊處製作；財團法人民間司法改革基金會備份。
